臺灣桃園地方法院刑事裁定
111年度聲判字第37號
聲  請  人
即 告訴 人  李書芳  
代  理  人  林清漢律師
被      告  陳宏昌  


            賴揆和  




上列聲請人因被告涉犯偽造文書等案件，不服臺灣高等檢察署11
1年度上聲議字第3467號駁回再議處分（原不起訴處分案號：臺
灣桃園地方檢察署110年度偵字第24130號），聲請交付審判，本
院裁定如下：   
    主  文
聲請駁回。
    理  由
一、按上級檢察署檢察長或檢察總長認再議為無理由者，應駁回
    之；告訴人不服前條之駁回處分者，得於接受處分書後10日
    內委任律師提出理由狀，向該管第一審法院聲請交付審判，
    刑事訴訟法第258條、第258條之1第1項定有明文。查聲請人
    即告訴人丙○○（下稱聲請人）就原不起訴處分提起再議，經
    臺灣高等檢察署以111年度上聲議字第3467號駁回再議（下
    稱駁回再議處分），嗣聲請人於民國111年4月26日收受駁回
    再議處分，旋委任律師於111年5月6日向本院聲請交付審判
    等情，有原不起訴處分書、駁回再議處分書、臺灣高等檢察
    署送達證書及本院收狀戳章可憑，是聲請人聲請交付審判未
    逾不變期間，先予敘明。
二、聲請意旨略以：
　㈠聲請人為址設桃園市○○區○○路0000000號之維納斯社區（下稱
    社區）住戶，被告甲○○於109年間係社區管理委員會（下稱
    管委會）之主任委員，被告乙○○則為社區總幹事。聲請人於
    109年9月15日在社區大廳遭C棟住戶騷擾，故向社區管委會
    申請調閱監視器並填寫下列書面（下稱A書面）：
          維納斯社區調閱監視器畫面申請書 申請時間：109年9月15日 申請戶別：2XX號3樓 申請事由：C棟住戶騷擾我在大廳活動（已請警方前來，不排除           提告） 申請時段：109年9月15日至109年9月15日（8：50am~9：50am） 監視器位置：通往中庭門 管理中心櫃台水池邊 
　　而乙○○有義務將A書面之申請事由抄寫於管委會會議之應備
    文書上，以利管委會之委員討論及決議發給監視器，詎乙○○
    竟事先調閱監視器觀看，並於109年10月份之社區管委會會
    議紀錄為下列與實情不符之不實記載（下稱A記載）：
（前略） 陸、住戶意見反映處理：                       調閱監視器 1.9/15早上08：50-09：50，A住戶與B住戶發生爭執事件，本案   已先報告主委及監委，先行備份錄影檔，待會議決議同意後   ，提交給該戶。 本案：原因為早上08：57大廳開放冷氣實施門禁，但A住戶自行       打開往中庭門扇，理由空氣不流通等一下她會關，保全       員前往勸導三次左右，B住戶見狀認為勸導無效，前往與       A住戶爭論，大廳空間為社區共有住戶皆有繳納管理費及       分攤電費，擁有享受冷氣的權利，若感覺空間沉悶或個       人認為空氣不流通可前往閱覽室或中庭，結果雙方爭執       後在管理櫃台前互推拍攝並爭執。 執行情形：已回覆申請人調閱監視器均須由管理委員會開會並           決議後依程序簽奉至主任委員，再回覆當事人，另           有邀請貴戶開會當天列席說明申請用途。   決  議：無委員提案，申請單列為未來管委會議題之參考 （後略） 
　　終導致管委會未同意聲請人調閱監視器，足生損害於聲請人
    。另甲○○明知A記載係不實事項，仍於109年10月份管委會會
    議紀錄上簽名並將之張貼於社區公告欄，使不特定之社區住
    戶均得共見共聞A記載，並達傳述醜化聲請人、貶損聲請人
    人格之結果。　
　㈡聲請人見109年10月份管委會會議紀錄含有不實之A記載，只
    好於109年10月16日填寫社區住戶意見表如下（下稱B意見）
    ：
填 表 人 戶別：A 區分所有權人姓名：住戶丙○○ 聯絡電話： 請 敘 述 及 說 明     有關十月份會議紀錄的不實言論，本人澄清如下：     9/15(二)當天代班保全勤務主任賴先生不到9：00就開冷氣。前往中庭的門一直都是早班保全上班時開的。     當天我好端端的坐在通往中庭門旁的沙發上。我為什麼坐那?因為我坐水池邊，社區找警察來；因為我坐管理中心旁椅子，椅子被撤走；我坐沙發，又是9點開冷氣有門禁的，我於9點退到中庭。（我有在大廳自由活動的權利。）     9/15(二)當天尚未9點。保全要來關門，我說我等下關，還沒有9點。某女住戶強硬將門關上。我去櫃檯請問保全怎麼回事，請求保全處理。保全說：「這是住戶之間」的事。保全賴先生做了什麼?會議紀錄所言不實。（我有在大廳自由活動的權利）     某女住戶的行為妨害我在大廳的行動自由。更於我坐在水池邊時前來再次挑釁，以手機貼著我拍。大叫之後，此女才離開。當下保全做了什麼?沒有。當下，張家妤做了什麼?她在櫃檯 。（我有在大廳自由活動的權利。）     10/3(六)我坐在水池邊，水池邊噴殺蟲劑，張家妤做了什麼?噴殺蟲為何沒有事先公告?噴了後為何沒有警示標語?老人小孩住戶都在的。紀錄說有「告知」，是我坐下之後「告知」?是說張家妤等著在櫃檯「告知」嗎?張家妤經常離開櫃檯的，那誰來告知我坐在殺蟲劑上呢? （下略） 
　　而甲○○明知聲請人已提出B意見，甲○○竟未確認，仍縱容109
    年11月份之管委會會議紀錄記載下列文字（下稱B記載）：
（上略） 8.10/16有關十月份會議不實言論........ 回覆：1.有關會議內容的陳述為監視系統畫面所見，其內容僅         記載事件並未提及何戶名諱，並無不妥。       2.大廳噴灑殺蟲劑時，可建請該住戶大廳沙發區或閱覽         室乘坐。       3.上述回覆單皆有敬邀該住戶參與例行性會議。 （下略） 
　　然B記載中之「並無不妥」顯係指A記載，甲○○復將含有B記
    載之109年11月份管委會會議紀錄張貼於社區公告欄，亦足
    達醜化聲請人及貶損聲請人人格之結果。
　㈢因此，聲請人認乙○○、甲○○已犯刑法第215條之業務登載不實
    罪（聲請狀誤載為刑法第214條），甲○○另犯刑法第310條之
    誹謗罪。聲請人已提出109年9月15日之A書面、109年10月份
    之A記載、109年10月16日之B意見、109年11月份之B記載等
    書證，足認被告2人已達有犯罪嫌疑之起訴門檻，詎原不起
    訴處分及駁回再議處分竟未將被告2人起訴，爰依法聲請交
    付審判等語。
三、按法院認交付審判之聲請不合法或無理由者，應駁回之，刑
    事訴訟法第258條之3第2項前段定有明文。又刑事訴訟法第2
    58條之1規定告訴人得向法院聲請交付審判，係對於「檢察
    官不起訴或緩起訴裁量權」制衡之一種外部監督機制，法院
    僅就檢察官所為不起訴或緩起訴之處分是否正確加以審查，
    以防止檢察機關濫權，依此立法精神，同法第258條之3第3 
    項規定法院審查聲請交付審判案件時「得為必要之調查」，
    其調查證據之範圍，自應以偵查中曾顯現之證據為限，不得
    蒐集偵查卷以外之證據。再者，法院裁定交付審判，如同檢
    察官提起公訴使案件進入審判程序，是法院裁定交付審判之
    前提，必須偵查卷內所存證據已符合刑事訴訟法第251條第1
     項之規定即「足認被告有犯罪嫌疑」之起訴門檻，若未能
    跨越起訴門檻，法院即應以無理由裁定駁回交付審判之聲請
    。
四、本院之判斷：　　
  ㈠查原不起處分及駁回再議處分就被告2人涉犯刑法第215條部
    分，以管委會會議記錄記載係會議內容之要旨簡要記載，非
    特定人之發言，且A記載為負責行政工作之乙○○根據監視器
    畫面所見而登載於案由，提供與會委員參考，乙○○再將執行
    情形、會議決議等做成紀錄，縱與聲請人認定之事發經過不
    同，亦難認乙○○主觀上有何業務登載不實之意思，另甲○○為
    管委會會議主席，本於職權於109年10月份管委會會議紀錄
    上簽名，也無從構成業務登載不實；就甲○○涉犯刑法第310
    條部分，以A記載、B記載只有記載住戶發生糾紛之簡要經過
    ，且未明示係何住戶，除與會委員及乙○○，其餘社區住戶觀
    看A記載或B記載均無法直接聯想聲請人，自難認甲○○客觀有
    指摘或傳述足以貶損聲請人名譽之行為，主觀上有貶損聲請
    人名譽之意思。經核原不起訴處分及駁回再議處分之認事並
    無違反經驗法則及論理法則，且用法亦合於刑法相關規定之
    解釋，尚無違法不當之處，而聲請人之聲請意旨僅重申其告
    訴意旨及主觀認知，自難據此認被告2人已達有犯罪嫌疑之
    門檻。　　
　㈡本院另補充：
　⒈就乙○○涉犯刑法第215條部分
　　查現代集合式住宅之管委會係由區分所有權人組成，而集合
    式住宅之管理事務複雜，區分所有權人多係一般有自己工作
    的住戶，故集合式住宅之大小事務多由管委會委由專業物業
    公司派駐總幹事、秘書辦理。是本案中之社區總幹事乙○○，
    依據管委會授權辦理住戶之申請、意見反映等事宜的初步審
    查，並添具意見提交管委會委員討論，再依管委會開會結果
    製作會議紀錄，均係本於其份內工作及其處理事務之結果，
    並非為特定住戶為任何書面工作，故乙○○所為之A記載，自
    與業務登載不實無涉。　
　⒉就甲○○涉犯刑法第310條部分
　  查A記載與B記載無論是否得連結特定住戶，以形式上觀之，
    本無任何貶損他人名譽之用字遣詞，僅係管委會就事務討論
    後結論之記載，亦與指摘或傳述足以毀損他人名譽無涉。
　㈢綜上所述，被告2人之犯罪嫌疑並未達到起訴之門檻，故聲請
    人聲請交付審判為無理由，應予駁回。　　　　
五、依刑事訴訟法第258條之3第2項前段，裁定如主文。

中　　華　　民　　國　　111 　年　　11　　月　　25　　日

            刑事第八庭  審判長法　官  許雅婷
　　　　　　　　　
　　　　　　　　　            法  官  郭書綺
　　　　　　　　　
　　　　　　　　　            法  官  葉作航
以上正本證明與原本無異。
不得抗告。
　　　　　　　　　　　　　　　書記官　林希潔
　　　　　　　　　　　　　　　
中　　華　　民　　國　　111 　年　　11　　月　　28　　日